【裁判字號】    94,聲判,52
【裁判日期】    950126
【裁判案由】    聲請交付審判
【裁判全文】
臺灣士林地方法院刑事裁定              94年度聲判字第52號
聲  請  人  丁○○
代  理  人  徐克銘律師
            洪大植律師
被      告  甲○○
            乙○○
            丙○○
上列聲請人因告訴被告詐欺案件，不服臺灣高等法院檢察署檢察
長於中華民國94年11月14日94年度上聲議字3756號駁回再議之處
分（原不起訴處分案號：臺灣士林地方法院檢察署93年度偵字第
10625號），聲請交付審判，本院裁定如下：
    主  文
聲請駁回。
    理  由
一、本件聲請人以被告甲○○、乙○○、丙○○涉犯詐欺罪嫌，
    向臺灣士林地方法院檢察署檢察官提出告訴，經該檢察署檢
    察官以93年度偵字第10625 號為不起訴處分後，聲請人不服
    而聲請再議，經臺灣高等法院檢察署檢察長以94年度上聲議
    字第3756號處分書敘明再議為無理由而駁回再議之聲請，而
    聲請人於民國94年11月22日收受該處分書後10日內，向本院
    聲請交付審判，有該送達證書及聲請交付審判狀在卷可憑，
    程序上並無不合，合先敘明。
二、聲請交付審判意旨略以：（一）系爭房屋之投標總價為新台
    幣（下同）4,539,000 元，此一數額係被告丙○○以每坪16
    6,000 元之標準計算得來，並非其所稱每坪290,000 元。在
    投標當天填寫系爭房屋投標書與委任書時，聲請人將投標事
    宜全權交由被告丙○○辦理，而投標書中「願出價額欄」之
    土地、建物金額係如何計算出，被告丙○○均未告知聲請人
    ，且被告丙○○於填寫投標單當時，頻頻以行動電話聯絡被
    告甲○○、乙○○，此觀錄音譯文第2 頁所載「許：但老闆
    和老闆娘有在公司... ，就是她有看嘛！（應係指以電腦查
    房訊資料，告訴丙○○如何填寫投標書等）」、第6 頁所載
    「許：你在旁邊也有聽到，我是不是有問他案號？我也有問
    他太太呀！對於他們二個人都有問... 。」等語，由此可知
    本件被告間實有犯意聯絡，系爭房屋之投標價格係被告等共
    同決定，與聲請人無關。（二）聲請人未簽名於該投標書，
    該投標書實係被告丙○○自行填寫，此觀諸投標書之聲請人
    地址發生漏寫2 樓之錯誤，可知聲請人實未曾閱覽該投標書
    ，且經聲請人閱卷後，發現該投標書之簽名並非聲請人所書
    寫，請鑑定投標書上聲請人之筆跡以明其實。（三）投標當
    天聲請人得標後尚未察覺坪數有異，離開法院途中，被告丙○○因擔心聲請人發覺得標金額過高，故以行動電話聯絡另
    一熟悉房屋附近房價行情之房屋仲介公司職員許家愷詢問相
    關房價；聲請人之後復與許家愷聯絡，許家愷告知聲請人系
    爭房屋附近行情約為每坪可賣到170,000 元至180,000 元左
    右，不可能超過200,000 元，並稱被告丙○○於93年5 月27
    日曾詢問其系爭房屋之價格行情，其當時亦稱每坪大約150,
    000 元至200,000 元左右，從未說過每坪20幾萬元之事，可
    能是被告丙○○看錯坪數等語，由此可知，聲請人以顯不相
    當之高價得標系爭房屋係因被告所致，被告丙○○所言不實
    ，此可傳喚許家愷為證人以證其實。（四）聲請人與被告丙○○通話之錄音中，丙○○談及若聲請人告甲○○與乙○○
    ，渠等亦會告丙○○等語，嗣於94年3 月7 日，甲○○果真
    查封丙○○之房屋，可見其言行已受甲○○所控制，方會事
    後翻供其錄音係配合聲請人所為，由此可知，聲請人與被告
    丙○○之錄音譯文內容並非勾串所得，再議處分書遽認聲請
    人以假設問題誘導被告丙○○作答，而不採電話錄音作為證
    據，有違證據法則。綜上所述，聲請人於偵查程序中所提出
    之多項證據，均足以證明被告等共同施行詐術至聲請人陷於
    錯誤而受有財產損害，檢查機關均未採納調查及說明理由，
    尚難令人甘服，爰依法聲請交付審判云云。
三、按告訴人不服上級法院檢察署檢察長或檢察總長認再議為無
    理由而駁回之處分者，得於接受處分書後10日內委任律師提
    出理由狀，向該管第一審法院聲請交付審判。法院認為交付
    審判之聲請不合法或無理由者，應駁回之，刑事訴訟法第25
    8 條之1 、第258 條之3 第2 項前段，分別定有明文。又向
    法院聲請交付審判，係新增對於「檢察官不起訴或緩起訴裁
    量權」制衡之一種外部監督機制，法院僅就檢察官所為不起
    訴或緩起訴之處分是否正確加以審查，以防止檢察機關濫權
    ，法院並非檢察官之延伸，法院亦不負擔偵查之作為。依此
    立法精神，同法第258 條之3 第3 項規定法院審查聲請交付
    審判案件時「得為必要之調查」，其調查證據之範圍，自應
    以偵查中曾顯現之證據為限；而同法第260 條對於不起訴處
    分已確定或緩起訴處分期滿未經撤銷因發現新事實新證據者
    得再行起訴之規定，其立法理由說明該條所謂不起訴處分已
    確定者，包括「聲請法院交付審判復經駁回者」之情形在內
    ，是前述「得為必要之調查」，其調查證據範圍，更應以偵
    查中曾顯現之證據為限，不得就告訴人新提出之證據再為調
    查，亦不得蒐集偵查卷以外之證據，否則，將與刑事訴訟法
    第260 條之再行起訴規定，混淆不清，亦將使法院兼任檢察
    官而有回復「糾問制度」之虞；且法院裁定交付審判，即如
    同檢察官提起公訴使案件進入審判程序，是法院裁定交付審
    判之前提，必須偵查卷內所存證據已符合刑事訴訟法第251
    條第1 項規定「足認被告有犯罪嫌疑」檢察官應提起公訴之
    情形，亦即該案件已經跨越起訴門檻，否則，縱或法院對於
    檢察官所認定之基礎事實有不同判斷，但如該案件仍須另行
    蒐證偵查始能判斷應否交付審判者，因交付審判審查制度並
    無如同再議救濟制度得為發回原檢察官續行偵查之設計，法
    院仍應依同法第258 條之3 第2 項前段規定，以聲請無理由
    裁定駁回。
四、本件聲請人雖以前揭理由認被告甲○○、乙○○、丙○○涉
    有詐欺罪嫌，而向本院聲請交付審判。然前揭不起訴處分書
    及駁回再議處分書已就聲請人於偵查時提出之告訴理由予以
    斟酌，並詳加論述所憑證據及其認定之理由，關於此點，業
    經本院依職權調閱前開偵查卷宗查核無誤。聲請人雖仍執陳
    詞向本院聲請交付審判，惟查：
（一）聲請人雖稱投標當天其將投標事宜全權交由被告丙○○辦
      理，被告丙○○對於投標書中「願出價額欄」之土地、建
      物金額如何算出均未告知聲請人，系爭房屋之投標價格係
      被告等共同決定云云。然查，聲請人於偵查中即供稱：「
      （問：當時被告是否有說明房子的金額？）她有和我提了
      一下，說底標是313 萬元，而且她說是27.3坪，1 坪16.6
      萬元，總價是450 多萬元。」、「（問：丙○○是否只有
      單獨告訴妳一個數字？）她有算了幾個數字給我選，但是
      最後問我453 萬元好不好，我就說好。」等語（見93年度
      偵字第10625 號偵查卷第75、76頁），與被告丙○○於偵
      查中所辯：伊有寫3 個價錢讓聲請人選，從300 多萬元起
      ，是她選最高的這一個價格等語，互核一致，益徵系爭房
      屋之最後投標價格實係由聲請人選定，並非由被告等共同
      決定。聲請人雖指稱被告丙○○持卷附法拍屋廣告單張訛
      稱坪數為27.3坪，惟觀之該廣告單張內容已按招標公告載
      明總底價313 萬，保證金63萬，且「27.3」之欄位係表明
      為「坪價」，屋齡10年，總坪數15.6坪，一般人見之均可
      清楚得知「27.3」之記載係屬每坪單價，並非指建物坪數
      。復觀本件本院招標公告，上載系爭法拍屋之土地面積為
      701 平方公尺，持份為萬分之223 ，樓層面積合計為31.3
      5 平方公尺，陽台及花台各為5.28及1.28平方公尺，含共
      同使用部分6046建號，與被告丙○○所填寫之投標書內容
      完全相符，有本院93年4 月21日士院儀92執意字第17150
      號第一次拍賣公告及本件投標書影本各1 份在卷足憑，則
      聲請人顯可自投標書所載內容得知該建物之坪數並非27.3
      坪，被告丙○○、甲○○、乙○○自無施用詐術之可能，
      是聲請人前揭指述顯與事實不符，洵無足採。
（二）聲請人另稱該投標書由被告丙○○自行填寫，其並未於該
      投標書簽名云云。惟查，聲請人於偵查時即供稱：投標當
      日確有親自在場全程參與，且被告丙○○寫完投標書後，
      有交予伊在其上簽名等語（見93年度偵字第10625 號偵查
      卷第142 頁）。雖聲請人於偵查時當庭閱覽投標書後改口
      否認見過該份文件，惟其既在投標現場，且本院核閱卷附
      該投標單內「投標人姓名或名稱」欄之「丁○○」簽名，
      與「標購法拍屋委任契約書」、「代理投標委任狀」等文
      件中之「丁○○」簽名，二者之運筆方式、特徵皆相符，
      足證聲請人於偵查中之前揭供述屬實，雖投標書中聲請人
      地址有誤，惟衡諸常情，一般人於書寫時，漏寫或誤寫或
      未發現填寫錯誤之情況在所難免，聲請人執此為未曾簽名
      、閱覽該投標書云云，顯係事後推諉卸責之詞，委不足採
      。
（三）聲請人主張應傳訊另一房屋仲介公司職員許家愷以證被告
      丙○○所言不實。惟查，證人許家愷並未於偵查中呈現，
      亦未經檢察官傳喚訊問，依據前開說明，聲請法院交付審
      判之調查證據範圍，應以偵查中曾顯現之證據為限，本院
      自不得就聲請人新提出之證據進行調查，亦不得蒐集偵查
      卷以外之證據，否則，將與刑事訴訟法第260 條之再行起
      訴規定混淆不清，將使法院兼任檢察官而有回復「糾問制
      度」之虞業如前述，是聲請人上開主張，顯屬不合規定，
      並非本院審理之範圍。
（四）聲請人雖提出其與被告丙○○之審判外電話錄音帶之譯文
      為證，指陳被告丙○○、甲○○、乙○○等人涉有詐欺罪
      嫌。然被告丙○○辯稱：其與聲請人之電話談話內容，係
      在聲請人提出本件告訴後，伊發現老板想將事情推給伊，
      伊才有這樣的談話內容等語。顯見被告丙○○對前開電話
      談話內容，是否出於己意而為之，已非無疑。且觀諸卷附
      該錄音譯文，多為聲請人不斷以自我主觀上認定之假設性
      問題誘導被告丙○○回答，而被告丙○○於聲請人一再誘
      導之追問下，附和聲請人之提問而說出所需之答案，其內
      容並非有被告丙○○之認諾，要難以該錄音帶譯文遽認被
      告丙○○對犯罪事實有所自白，是聲請人徒憑己意而執前
      揭錄音帶譯文認被告丙○○、甲○○、乙○○等人涉有詐
      欺罪犯行，自屬無據。
五、綜上所述，原不起訴處分書及駁回再議處分書既已詳予調查
    偵查卷內所存證據，並敘明所憑證據及判斷理由，認無積極
    證據證明被告甲○○、乙○○、丙○○涉有聲請人所指訴之
    詐欺、背信犯行，尚難僅以聲請人之片面指訴，遽認被告3
    人涉有本件犯行；且原處分所載證據取捨及事實認定之理由
    ，尚無違背經驗法則或論理法則之情事，是原檢察官及臺灣
    高等法院檢察署檢察長以被告犯罪嫌疑不足，分別予以不起
    訴處分及駁回再議之聲請，並無不當。聲請人徒憑己意指摘
    檢察官偵查未臻完備或採證推論不妥，而向本院聲請交付審
    判，自無理由。本院既認本件無得據以交付審判之事由存在
    ，聲請人聲請交付審判，應予駁回。
六、依刑事訴訟法第258條之3第2項前段，裁定如主文。
中    華    民    國    95    年    1     月    26    日
                  刑事第七庭審判長法  官  趙文卿
                                  法  官  吳祚丞
                                  法  官  王俊雄
以上正本證明與原本無異。
本件不得抗告。
                                  書記官  許秋莉
中    華    民    國    95    年    1     月    27    日


司法院資訊處製作；財團法人民間司法改革基金會備份。
